【裁判字號】    88,自,24
【裁判日期】    890525
【裁判案由】    遺棄
【裁判全文】
臺灣宜蘭地方法院刑事判決                            八十八年度自字第二四號
    自  訴  人  乙○○
    被      告  甲○○
右列被告因遺棄案件，經自訴人提起自訴，本院判決如左：
    主  文
甲○○無罪。
    理  由
一、自訴意旨略以：被告甲○○係自訴人乙○○之養女，自幼經自訴人收養，並贈與
    其所有位於宜蘭縣宜蘭市○○路九巷十二號之房屋。自民國七十七年七月起，對
    自訴人態度惡劣，常言語忤逆。且自八十七年起離家，對自訴人不加照顧扶養，
    因認被告涉有遺棄之罪嫌。
二、訊據被告對於堅決否認有何遺棄犯行，辯稱：伊並非自訴人之養女，乃是由養母
    林阿幼單獨收養，嗣林阿幼與自訴人結婚，伊即與自訴人共同居住於前揭宜蘭市
    ○○路九巷十二號住所。及至自訴人於八十七年間，持刀殺傷伊，伊始離開前揭
    住處等語。
三、本件自訴人經於審判期日經合法傳喚，無正當理由不到庭，爰不待其陳述行判決
    ，合先敘明。
四、按刑法第二百九十四條之遺棄罪，以對於無自救力之人，依法令或契約應扶助、
    養育或保護而遺棄之，或不為其生存所必須之扶助、養育或保護為要件。經查：
    自訴人至今每月仍自榮民之家領有一萬二千元之津貼，為自訴人所自承，並有榮
    民證及榮民服務手冊在卷可稽，是自訴人尚非無自救能力。又被告之養母為林阿
    幼，有戶籍謄本及五十六年九月二十二日收養書約在卷可按，依該收養書約及戶
    籍謄本之登記，被告應係林阿幼所單獨收養無誤。而斯時自訴人雖已與林阿幼於
    五十五年三月二十三日結婚，有戶籍謄本可參，惟查依當時法律，配偶之一方單
    獨收養，未經撤銷前，其收養關係仍屬有效，但養子女與收養者之配偶並無收養
    關係，僅生姻親關係，是被告應非自訴人之養女。再者，自訴人與被告雖原有家
    長家屬之關係，惟自八十七年間某日起已未共同居住，此亦為自訴人所陳述綦詳
    ，且被告離開前揭住所係因自訴人之傷害行為所致，有被告所提出本院八十八年
    度易字第一○號判決可佐，是渠等已無家長家屬之關係，從而被告應非民法第一
    千一百十四條各款之扶養義務人。此外復查無被告涉有何遺棄犯行，不能證明被
    告犯罪，依法應為無罪之諭知。至自訴人所請求返還房屋部分，應屬民事糾紛，
    非本件刑事判決所得審究，附此敘明。
據上論斷，應依刑事訴訟法第三百四十三條、三百零一條第一項、第三百三十一條第
一項後段判決如主文。
中    華    民    國      八十九      年      五      月     二十五    日
                                  臺灣宜蘭地方法院刑事庭
                                          法  官  謝  佩  玲
右正本證明與原本無異。
如不服本判決，應於判決送達後十日內，向本院提出上訴狀。
                                          書記官
中    華    民    國      八十        年              月               日


司法院資訊處製作；財團法人民間司法改革基金會備份。
